【裁判字號】    98,訴,321
【裁判日期】    990126
【裁判案由】    侵權行為損害賠償
【裁判全文】
臺灣苗栗地方法院民事判決               98年度訴字第321號
原      告  甲女      （真實姓名年籍資料詳卷）
兼法定代理  甲女之母  （真實姓名年籍資料詳卷）
人
共      同
訴訟代理人  廖志祥律師
被      告  乙○○  
兼法定代理  甲○○  
人                      00巷.
上列當事人間請求侵權行為損害賠償事件，本院於98年12月29日
言詞辯論終結，判決如下：
    主  文
被告應連帶給付原告甲女新台幣壹拾伍萬元、原告甲女之母新台
幣壹拾萬元，及均自民國九十八年十二月十六日起至清償日止，
按年息百分之五計算之利息。
原告其餘之訴駁回。
訴訟費用由被告連帶負擔十六分之五，其餘由原告甲女負擔十六
分之五、甲女之母負擔十六分之六。
本判決原告勝訴部分得假執行。
原告其餘假執行之聲請駁回。
    事實及理由
一、被告經合法通知，均未於最後言詞辯論期日到場，核無民事
    訴訟法第386 條各款所列情形，爰依原告聲請，由其一造辯
    論而為判決。
二、原告主張：被告乙○○明知原告甲女係未滿14歲之女子，對
    於性交行為並無同意能力，竟於民國97年12月12日將甲女留
    宿於男生宿舍，並於晚上11、12時許，對其為第一次性交行
    為。被告乙○○另分別於98年1 月16日、同年1 月29日、同
    年2 月20日、同年2 月27日，將甲女留宿在其位於○○縣○
    ○鎮○○路○○號之住所，於晚上12時許，對其為共計四次
    之性交行為。被告乙○○上開行為已侵害原告甲女之貞操權
    及甲女之母之監護權。甲女自國小以來，即是一名優秀田徑
    選手，屢屢獲獎，然因被告上開行為，身心受創，精神恍惚
    ，成績一落千丈，目前學校仍對之進行長期之心靈輔導，近
    期始逐漸恢復；而甲女之母多次為找尋甲女，心急如焚，寢
    食難安，身心遭受嚴重煎熬，精神上痛苦難以言喻。為此依
    民法第184 條、第195 條侵權行為法律關係，請求被告乙○
    ○賠償非財產上之損害。又被告乙○○係80年11月15日出生
    之未成年人，其為本件侵權行為時，為限制行為能力人，被
    告甲○○為其母，乃其法定代理人，依被告乙○○與原告甲
    女發生性行為之情節，其於行為當時顯具有識別能力，被告
    甲○○自應依民法第187 條規定與被告乙○○連帶負損害賠
    償責任。並聲明：(一)被告應連帶給付原告甲女新台幣（下同
    ）40萬元、甲女之母40萬元，及自起訴狀繕本送達翌日起至
    清償日止，按年息百分之五計算之利息。(二)願供擔保請准宣
    告假執行。被告則均未於最後言詞辯論期日到場，惟據其等
    前到庭陳述略以：其等願意賠償，但需分期付款等語。
三、原告主張之上開事實，業據提出兩造之戶籍謄本、原告甲女
    獲獎報導、田徑選手註冊資料、苗栗縣政府獎狀、成績證明
    、甲女之母診斷證明書等件為證，並為被告所不爭執。而被
    告乙○○上開妨害性自主之行為，復經本院少年法庭以98
    年度少護更字第1 號裁定交付保護管束，業據本院調取98
    年度少調字第162 號、台灣高等法院台中分院98年度少抗字
    第39號、本院98年度少護更字第1 號卷宗核閱無誤，堪信為
    真實。
四、按因故意或過失，不法侵害他人之權利者，負損害賠償責任
    。又不法侵害他人之身體、健康、名譽、自由、信用、隱私
    、貞操，或不法侵害其他人格法益而情節重大者，被害人雖
    非財產上之損害，亦得請求賠償相當之金額。其名譽被侵害
    者，並得請求回復名譽之適當處分；前二項規定，於不法侵
    害他人基於父、母、子、女或配偶關係之身分法益而情節重
    大者，準用之；民法第184 條第1 項前段、第195 條第1 項
    、第3 項分別定有明文。而貞操權為法律保護之人格法益，
    貞操權保護之法益係以性之尊嚴及自主為內容之權利。又對
    於未滿14歲之男女為性交者，處3 年以上，10年以下有期徒
    刑，刑法第227 條第1 項亦有明文規定。是在現行法律體制
    下，並不承認未滿14歲之男女有同意為性交行為之能力，與
    之發生性交行為，即發生侵害貞操權之問題。是故，縱使得
    到未滿14歲女子之同意而與之發生性交行為，仍屬不法侵害
    其貞操權，應構成民事上之侵權行為，加害人應負侵權行為
    損害賠償責任，此並不因該女子先前有無性經驗而有異。再
    按父母對於未成年子女，有保護及教養之權利義務，民法第
    1084條第2 項有明文規定。此為父母對未成年子女因親子關
    係所生之身分法益，即「親權」或「監護權」或稱之為「監
    督權」，父母對子女監護權受不法之侵害，自屬基於父、母
    、子、女關係之身分法益受侵害，應有前開規定之適用。本
    件被告乙○○明知甲女尚未滿14歲，仍數次將其留宿於住處
    ，並與之發生性交行為，則被告乙○○顯然故意不法侵害原
    告甲女之貞操權，甲女之母之監護權亦同受侵害，且情節重
    大，則被告乙○○自應對原告二人負侵權行為損害賠償責任
    。是原告請求被告乙○○賠償其等非財產上之損害，即屬有
    據。
五、再按無行為能力人或限制行為能力人，不法侵害他人之權利
    者，以行為時有識別能力為限，與其法定代理人連帶負損害
    賠償責任，民法第187 條第1 項前段定有明文。又父母為其
    未成年子女之法定代理人，此為同法第1086條所明定。查被
    告乙○○係80年11月15日出生，其為前開性行為時，乃尚未
    成年之限制行為能力人，被告甲○○為其母（其父陳○○已
    歿），此有被告二人之戶籍謄本在卷可稽，則被告甲○○為
    被告乙○○之法定代理人。而依被告乙○○與原告甲女發生
    性行為之情節，且其於行為時已年滿17歲，在無其他特殊情
    事之情形下，堪認已有相當之識別能力。被告甲○○為其法
    定代理人，對被告乙○○負有監督、管教之責，在未能證明
    其監督未有疏懈，或縱盡相當之監督仍不免發生損害之情形
    下，自應與被告乙○○負連帶賠償之責。
六、本院審酌原告甲女目前就讀國中二年級，名下無財產；甲女
    之母係高中肄業，再婚後為家庭主婦，其配偶從事裝潢工作
    ，名下無財產；被告乙○○就讀高中，名下無財產；被告甲
    ○○96年度之薪資所得共計268,245 元，97年度之所得共計
    367,215 元，名下無財產等情，此據原告到庭陳述明確，並
    有兩造稅務電子閘門財產所得調件明細表附卷可考。另參酌
    原告甲女於行為發生時未滿14歲，尚屬思慮不週、涉世未深
    之年紀，其成長經驗、教育程度、對於事理之瞭解與判斷能
    力，均未臻成熟，尤其對於性行為之後果猶欠缺評估及預測
    之能力，其因一時情竇初開，意亂情迷之情形下初嚐禁果，
    往往造成遺憾終身、難以抹滅之記憶；被告乙○○之行為，
    對於尚在成長發育中之原告甲女之身體、心理層次之健全發
    展仍影響至鉅，而甲女之母因此精神焦慮，需求助精神科醫
    師等情，兩造之教育程度、家庭狀況、經濟能力、甲女與被
    告乙○○性行為之情節、原告所受影響等一切情狀，認為原
    告請求被告連帶賠償非財產上損害之金額，以原告甲女15
    萬元、原告甲女之母10萬元為適當，逾此範圍之請求，核屬
    過高，不應准許。
七、從而，原告依侵權行為損害賠償之法律關係，請求被告連帶
    給付原告甲女15萬元、甲女之母10萬元，及均自起訴狀繕本
    送達被告之翌日即98年12月16日（被告於第一次言詞辯論期
    日即98年12月15日已知悉起訴狀所載之事實，故以該日為起
    訴狀繕本送達被告之日，其翌日即同年月16日）起至清償日
    止，按年息百分之五計算之利息，為有理由，應予准許，逾
    此部分之請求，為無理由，應予駁回。
八、本件原告勝訴部分所命被告給付之金額未逾50萬元，依民事
    訴訟法第389 條第1 項第5 款規定，應依職權宣告假執行。
    至原告其餘假執行之聲請，則因訴之駁回而失所依據，應予
    駁回。
九、據上論結，原告之訴為一部有理由、一部無理由，依民事訴
    訟法第385 條第1 項前段、第79條、第85條、第389 條第1
    項第5 款，判決如主文。
中    華    民    國    99    年    1     月    12    日
                        民事庭法  官  楊中琪
以上正本係照原本作成
如對本判決上訴，須於判決送達後20日內向本院提出上訴狀
                              書記官  李曉君
中    華    民    國    99    年    1     月    12    日

司法院資訊處製作；財團法人民間司法改革基金會備份。
